【裁判字號】    90,上易,953
【裁判日期】    900814
【裁判案由】    詐欺等
【裁判全文】
臺灣高等法院臺南分院刑事判決              九十年度上易字第九五三號     Ｃ
      上  訴  人
      即  被  告  乙  ○  ○
右上訴人因詐欺案件，不服臺灣臺南地方法院九十年度易緝字第四二號中華民國九十
年五月二十三日第一審判決（起訴案號：臺灣臺南地方法院檢察署八十七年度偵字第
七三三三號、第九四二八號），提起上訴，本院判決如左：
      主      文
上訴駁回。
      事      實
一、乙○○與李純玉（另案審結）係夫妻，二人共同意圖為自己不法之所有，並基於
    概括之犯意聯絡，連續於：(1)民國（下同）八十七年一月十三日，佯以動產擔保
    交易法所定附條件買賣之方式，由乙○○以其所經營之聯齊鐘錶行名義為買受人
    ，李純玉為連帶保證人，向福灣企業股份有限公司（下稱福灣公司）購買車號Ｃ
    九－四七０五號福特牌ＬＩＡＴＡ自小客車一部，約定分期付款總額新台幣（下
    同）六十五萬四千七百六十八元，分四十八期繳清，每月一期，每期一萬三千六
    百四十一元，致福灣公司陷於錯誤而與之訂約並交付前開自小客車，李純玉與乙
    ○○於取得該車後僅付三期款即拒不再付，尚欠六十一萬三千八百四十五元，並
    將該車遷移隱匿，致生損害於福灣公司。(2)八十七年三月十八日由乙○○為買受
    人，李純玉為連帶保證人，佯以動產擔保交易法所定動產抵押之方式，以其向國
    通汽車公司所新購之車牌Ｎ七－五六四七號裕隆牌ＣＥＦＩＲＯ自小客車一部，
    與甲○○○○行股份有限公司台南分公司（下稱花旗銀行）簽訂動產抵押契約，
    貸款六十萬元，致花旗銀行陷於錯誤而於同月十八日將六十萬元貸款匯予國通汽
    車公司，李純玉與乙○○於取得國通汽車公司所交付之前開自小客車後，同日將
    原牌照繳銷，另領新照並過戶予第三人，致花旗銀行無法辦理動產抵押登記，且
    嗣未清償分文，致生損害於花旗銀行。(3)八十七年三月三十一日，由乙○○為買
    受人，李純玉及林錦源（另經檢察官為不起訴處分）為連帶保證人，佯以動產擔
    保交易法所定之附條件買賣方式，向福灣公司購買車牌Ｄ三－二五九六號福特牌
    ＦＡＳＴＩＶＡ自小客車一部，約定分期款總額五十萬零四百元，致福灣公司陷
    於錯誤而與之訂約並交付該自小客車，李純玉與乙○○於取得該車後同日即將原
    牌照繳銷另領新牌，復過戶予第三人，致福灣公司無法辦理動產附條件買賣登記
    ，嗣並全未付款，致生損害於福灣公司。
二、案經福灣公司、花旗銀行訴請臺灣臺南地方法院檢察署檢察官偵查起訴。
      理      由
一、上訴人即被告乙○○固坦承於右揭時地以動產擔保交易法所定附條件買賣之方式
    ，以其所經營之聯齊鐘錶行名義為買受人，其妻李純玉為連帶保證人，向福灣公
    司購買車號Ｃ九－四七０五號福特牌ＬＩＡＴＡ自小客車一部，約定分期付款總
    額六十五萬四千七百六十八元，分四十八期繳清，每月一期，每期一萬三千六百
    四十一元，於取得該車後僅付三期款即拒不再付，尚欠六十一萬三千八百四十五
    元；復以其自己為買受人，李純玉為連帶保證人，以動產擔保交易法所定動產抵
    押之方式，向國通汽車公司購得車牌Ｎ七－五六四七號裕隆牌ＣＥＦＩＲＯ自小
    客車一部，與花旗銀行簽訂動產抵押契約，貸得款項六十萬元匯予國通汽車公司
    ，並於取得前開自小客車後，同日有將原牌照繳銷，另領新照並過戶予第三人；
    及又以自己為買受人，李純玉及林錦源為連帶保證人，以動產擔保交易法所定之
    附條件買賣方式，向福灣公司購買車牌Ｄ三－二五九六號福特牌ＦＡＳＴＩＶＡ
    自小客車一部，約定分期款總額五十萬零四百元，其與李純玉取得該車後，同日
    有將原牌照繳銷另領新牌，復過戶予第三人等情不諱，惟矢口否認有何犯行，並
    辯稱：係友人鄭坤雄、陳榮生（譯音）以我名義去買車，平日他們對我們很好，
    欠他們人情我們才幫忙，車子買來就給交給他們使用，係陳榮生教我們做的。車
    號Ｃ九－四七０五號福特牌ＬＩＡＴＡ自小客車一部由鄭坤雄開去當掉，我不會
    開車，我知道他們將車子賣掉，我要他們出面處理，但他們都不理我云云。經查
    ：右揭事實，業據告訴人福灣公司之代理人李中傑、花旗銀行之代理人王中昱分
    別於偵查中指訴甚詳，並有附條件買賣合約書、動產擔保交易附條件買賣設定申
    請書、汽車車籍基本資料、汽車貸款申請書、撥款請求書暨授權書及汽車新領牌
    照登記書等在卷可資佐證，被告雖以前開情詞置辯，唯被告於案發後即行蹤不明
    ，經檢察官及原審法院多次傳喚均未到庭，嗣經通緝始查獲到案，然到案後一則
    無法說明車輛去處，再則又無法供陳所謂「鄭坤雄」、「陳榮生」等人之詳細年
    籍、住所資料以供查證，況且被告為五十四歲之人，之前又經營鐘錶行，自有相
    當社會歷練及經驗，豈會因朋友對渠等很好，就無端購車交予友人使用？所辯與
    常情不合，不足採信。而被告等人於八十七年一月十三日至同年三月三十一日間
    ，三度以動產擔保交易方式購買三部自小客車，其中二部於取得牌照領車後當日
    即將之過戶予第三人，分期付款之款項則分文未付，且造成債權人無法辦理動產
    抵押或附條件買賣登記；另一部亦僅付三期款即拒不繼繳，渠等顯有不法意圖甚
    明。按被告當知以附條件買賣方式或動產抵押所購買之車輛，在未付清所有分期
    款項或取得所有權之前，不可遷移或處分，卻仍將三部車輛分別過戶予他人或遷
    移不明處所，並拒付分期款項，自難謂渠等無共同為詐欺及違反動產擔保交易法
    之犯行。是被告上開所辯無非事後卸責之詞，不足採信。本件事證明確，被告犯
    行洵堪認定。
二、核被告乙○○所為，係犯刑法第三百三十九條第一項之詐欺取財罪及動產擔保交
    易法第三十八條之罪。被告與李純玉間，有犯意聯絡及行為分擔，為共同正犯。
    被告先後多次違反動產擔保法交易法、多次詐欺取財犯行，均時間緊接、手法一
    致，所犯構成要件相同，顯係基於概括犯意反覆為之，為連續犯，各應依刑法第
    五十六條之規定以一罪論，並加重其刑。又被告所犯連續違反動產擔保法交易法
    罪及連續詐欺取財罪間，有手段目的之牽連關係，為牽連犯，應依刑法第五十五
    條之規定，從一重之刑法第三百三十九條第一項之連續詐欺取財罪處斷。
三、公訴人另以被告及李純玉二人，自八十三年間起成立互助會，招攬丙○○等人為
    會員，並利用互助會員互不熟稔之機會，多次利用冒標之方式，使會員陷於錯誤
    而繳交會款，並於八十六年七月二十日止會。因認被告另涉有詐欺罪嫌，且與本
    案有連續犯之裁判上一罪關係而移送原審法院併審（八十八年度偵字第一一五八
    號）。唯查，前揭論罪科刑犯行之期間為八十七年三月間，與被告等起會之日期
    八十三年間間隔數年，與被告等倒會之八十六年七月間，亦有八月之久，且本案
    之犯罪手法與冒標、倒會者亦不相同，難認被告係基於概括犯意為之，二者自無
    連續犯之裁判上一罪關係，且併案部分又未經起訴，本院無從審理，應退還檢察
    官另為適法處理，併此敘明。
四、原審認被告之罪證明確，因予適用動產擔保交易法第三十八條，刑法第二十八條
    、第五十六條、第三百三十九條第一項、第五十五條，罰金罰鍰提高標準條例第
    一條前段等規定，並審酌被告犯罪之動機、目的、手段、所得之利益及對被害人
    所生之危害、案發後與共犯李純玉均逃逸無蹤，經通緝到案後對車輛去處亦無法
    交待，且飾詞狡辯毫無悔意等一切情狀，量處被告有期徒刑一年六月。本院經核
    原判決認事用法及量刑，俱無不當。被告上訴意旨否認犯罪而指摘原判決有不當
    之處，為無理由，應予駁回。
據上論斷，應依刑事訴訟法第三百六十八條，判決如主文。
本案經檢察官邱克斌到庭執行職務。
中    華    民    國  九十      年      八      月      十四        日
                                  臺灣高等法院臺南分院刑事第一庭
                                      審判長法官  鄭    文    肅
                                            法官  黃    三    哲
                                            法官  王    浦    傑
右正本證明與原本無異。
不得上訴。
                                      法院書記官  蔡    振    豐
中    華    民    國      九十      年      八      月     十六         日
附錄法條：
刑法第三百三十九條第一項：意圖為自己或第三人不法之所有，以詐術使人將本人或
                          第三人之物交付者，處五年以下有期徒刑、拘役或科或
                          併科一千元以下罰金。
動產擔保交易法第三十八條：動產擔保交易之債務人，意圖不法之利益，將標的物遷
                          移、出賣、出質、移轉、抵押或為其他處分，致生損害
                          於債權人者，處三年以下有期徒刑、拘役或科或併科六
                          千元以下之罰金。


司法院資訊處製作；財團法人民間司法改革基金會備份。
